【裁判字號】    98,上易,1453
【裁判日期】    980626
【裁判案由】    詐欺
【裁判全文】
臺灣高等法院刑事判決                98年度上易字第1453號
上  訴  人  臺灣臺北地方法院檢察署檢察官
被      告  乙○○
上列上訴人因被告詐欺案件，不服臺灣臺北地方法院九十七年度
簡上字第四六一號，中華民國九十八年三月三十日第一審判決（
起訴案號：臺灣臺北地方法院檢察署九十七年度偵字第一六八○
三號），提起上訴，本院判決如下：
    主  文
上訴駁回。
    理  由
一、按不服地方法院之第一審判決而上訴者，應向管轄第二審之
    高等法院為之；上訴書狀應敘述具體理由；第二審法院認為
    上訴書狀未敘述理由或上訴有第三百六十二條前段情形，應
    以判決駁回之，刑事訴訟法第三百六十一條第一項、第二項
    項、第三百六十七條前段明文規定。而所謂具體理由，必係
    依據卷內既有訴訟資料或提出新事證，指摘或表明第一審判
    決有何採證認事、用法或量刑等足以影響判決本旨之不當或
    違法，而構成應予撤銷之具體事由，始克當之（例如：依憑
    證據法則具體指出所採證據何以不具證據能力，或依憑卷證
    資料，明確指出所為證據證明力之判斷如何違背經驗、論理
    法則）；倘僅泛言原判決認定事實錯誤、違背法令、量刑失
    之過重或輕縱，而未依上揭意旨指出具體事由，或形式上雖
    已指出具體事由，然該事由縱使屬實，亦不足以認為原判決
    有何不當或違法者（例如：對不具有調查必要性之證據，法
    院未依聲請調查亦未說明理由，或援用證據不當，但除去該
    證據仍應為同一事實之認定），皆難謂係具體理由，俾與第
    二審上訴制度旨在請求第二審法院撤銷、變更第一審不當或
    違法之判決，以實現個案救濟之立法目的相契合，並節制濫
    行上訴（最高法院九十七年度臺上字第八九二號判決參照）
    。是倘上訴人之上訴書狀雖敘述上訴理由，形式上雖已指出
    具體事由，然該事由縱使屬實，亦不足以認為原判決有何不
    當或違法者，即與未敘述具體理由無異，所為上訴，即非適
    法。
二、公訴人不服原審判決，提起上訴，其於九十八年四月二十八
    日提出之上訴書所敘述之上訴理由略以：
  (一)、被告自承應徵工作地點並非大同公司，亦不知應徵工作之
      對象為何人，甚且連工作地點也不知道，又不知如何聯繫
      對方之情形下，竟貿然將系爭帳戶之金融卡及密碼提供給
      不相識之人持用，足認被告主觀上有容任不相識之人任意
      使用系爭帳戶之金融卡及密碼。又被告事後並未上班，且
      自承旋即欲打電話掛失系爭帳戶金融卡云云，益徵被告於
      交付系爭帳戶之金融卡及密碼予不相識之人持用之初，即
      有預見系爭帳戶金融卡及密碼脫離自己掌控後，容任不相
      識之人持用之結果，恐遭用於違法用途，而其仍為謀工作
      小利，容任該事實之發生，更顯被告主觀上有幫助詐欺之
      未必故意。
  (二)、本件詐欺集團之成員，於九十七年六月二十三日十七時三
      十分許打電話向被害人甲○○詐欺，致甲○○陷於錯誤而
      將七萬六千元存入被告帳戶，同日即遭人提領完畢等情，
      有甲○○警詢時證述明確，及系爭帳戶交易明細附卷可稽
      ，本件詐欺集團在被告提供系爭帳戶金融卡及密碼容任使
      用下，遂行詐欺犯行，足認該帳戶是在被告同意及容許之
      下，被告自主交付系爭帳戶金融卡及密碼予詐欺集團使用
      遂行詐欺犯行，被告自應負擔幫助詐欺之罪責。
  (三)、被告並未成功掛失系爭帳戶金融卡及密碼，亦無報案紀錄
      ，原審僅因被告於交付系爭帳戶供他人使用後，確曾有撥
      打電話給銀行之紀錄，即採信被告片面辯解，為被告無罪
      之諭知，忽略被告行為益徵其主觀上有幫助詐欺之未必故
      意，原審判決認事用法顯有違誤失當。
三、查原判決已於理由內說明：
  (一)、系爭第一銀行帳號00000000000號帳戶為被告
      所申請開立，為被告所不爭執，且有系爭帳戶之開戶資料
      附卷可證。又詐欺集團之成員，於九十七年六月二十三日
      十七時三十分許打電話向甲○○詐欺，致甲○○陷於錯誤
      而將新臺幣七萬六千元存入系爭被告帳戶內，同日即遭人
      提領完畢等情，除據證人甲○○於警詢時證述明確外，並
      有系爭帳戶交易明細附卷可稽，自堪信為真實。雖該詐騙
      之人指示證人匯款之帳戶，為被告所開立，然該詐騙之人
      取得被告系爭帳戶之原因，容有多端，除有可能係被告個
      人出借或出賣帳戶予他人使用外，亦甚有可能係該帳戶金
      融卡遭竊或遺失，而輾轉流入該詐騙之人之手，從而，自
      難僅以證人遭詐騙之款項係受指示匯入被告所開立之帳戶
      ，即認被告確有幫助詐欺取財之犯行。
  (二)、又詐欺集團向他人取得或收購帳戶以供作被害人匯入款項
      之帳戶時，理應先取得該帳戶所有人之同意，並取得該帳
      戶之存摺、印章、金融卡及密碼，否則該帳戶所有人不同
      意時必定掛失，被害人存入之款項將遭凍結無法提領，無
      法達到詐欺集團成員詐騙他人財物之最終目的。本件被告
      對於系爭帳戶金融卡並未在其持有之中一節並不表爭執，
      伊認其存摺、金融卡無法取回，即於九十七年六月二十三
      日十六時三十二分十六秒、五十一秒打一０四號查號台查
      詢電話各一通，即於十六時三十四分三十一秒致電第一銀
      行重慶分行，於十六時三十六分四十八秒致電第一銀行圓
      山分行，通話秒數為三二二秒，有中華電信股份有限公司
      通話明細報表在卷可參，故被告辯稱其交付系爭帳戶之存
      摺、金融卡並無供他人使用等情，應可採信，雖於被害人
      被騙時（同日十七時三十分許）該掛失手續並未完成，使
      得系爭帳戶仍能正常存提款項，惟銀行內部之疏失，本非
      被告所得預期，若依一般正常掛失程序，在被告致電第一
      銀行掛失金融卡後，系爭帳戶金融卡即應處於不能使用之
      狀態，帳戶內款項亦遭凍結，此應為被告對於掛失效果之
      認知，是若被告同意交付金融卡予詐欺集團成員使用，其
      應不會進行掛失手續。從而，以上開事證觀之，尚難認定
      系爭帳戶之金融卡，係被告基於幫助詐欺之犯意，交付予
      詐騙集團不法份子使用，是尚不得以系爭帳戶於遭人用於
      詐騙之前款項餘額鮮少即為對被告不利之認定。
  (三)、是原審經詳細調查後，綜合各情，因而為被告無罪之諭知
      ，經核自無不合，亦與證據、經驗及論理法則不相違背。
四、經查，上訴人即臺灣臺北地方法院檢察官僅以本件詐欺集團
    所使用之帳戶為被告所有，而被告並未成功掛失系爭帳戶金
    融卡及密碼，亦無報案紀錄等情，即認被告主觀上有幫助詐
    欺之未必故意云云，均屬公訴人毫無具體證據足憑之臆測之
    詞，復未明確指出原審所為證據證明力之判斷如何違背經驗
    、論理法則，或提出新事證，指摘或表明原審有何採證認事
    、用法或量刑等足以影響判決本旨之不當或違法，即與未敘
    述具體理由無異。依上開說明，檢察官所提出之本件上訴，
    並不合上訴之法定要件，應予駁回，並不經言詞辯論為之。
五、據上論斷，應依刑事訴訟法第三百六十七條前段、第三百七
    十二條，判決如主文。
中    華    民    國    98    年    6    月    26    日
                    刑事第十八庭審判長法  官  吳鴻章
                                      法  官  徐昌錦
                                      法  官  陳健順
以上正本證明與原本無異。
不得上訴。
                                      書記官  劉寶鈴
中    華    民    國    98    年    6     月    26    日


司法院資訊處製作；財團法人民間司法改革基金會備份。
